ACORDAO-COMPLETO-2450042

ACÓRDÃO 74/2021 ATA 1/2021 - PLENÁRIO

VISTOS, relatados e discutidos estes autos de representação, com pedido de adoção de medida cautelar, formulada pela empresa Dupla Incorporações e Construções Ltda., acerca de possíveis irregularidades na Tomada de Preços 006/2020, conduzida pelo município de Santa Maria da Boa Vista/PE, cujo objeto é a contratação de empresa para execução de obras e serviços de engenharia relativos à regularização de subleito em vias não pavimentadas na zona rural do município,
ACORDAM os Ministros do Tribunal de Contas da União, reunidos em sessão plenária, ante as razões expostas pelo Relator, em: 
9.1. com fulcro no art. 276, caput, do Regimento Interno/TCU, referendar a medida cautelar adotada pelo Relator por meio do despacho contido na peça 18 destes autos, transcrito no Relatório que precede este acórdão, bem como as medidas acessórias constantes no mencionado despacho; 
9.2. encaminhar cópia desta deliberação ao município de Santa Maria da Boa Vista/PE e à representante.

Referendo de medida cautelar concedida em processo de representação sobre possíveis irregularidades em tomada de preços cujo objeto é a contratação de empresa para execução de obras e serviços de engenharia relativos à regularização de subleito em vias não pavimentadas na zona rural do município.

Prefeitura Municipal de Santa Maria da Boa Vista/PE.

3. Interessados/Responsáveis: não há.

Ana Arraes (Presidente).

13.1. Ministros presentes: Ana Arraes (Presidente), Walton Alencar Rodrigues, Benjamin Zymler, Augusto Nardes, Aroldo Cedraz, Raimundo Carreiro, Bruno Dantas (Relator) e Jorge Oliveira.
13.2. Ministra que alegou impedimento na Sessão: Ana Arraes (Presidente).
13.3. Ministro-Substituto convocado: Marcos Bemquerer Costa.
13.4. Ministro-Substituto presente: André Luís de Carvalho.

ACORDAO-COMPLETO-2499414

Acórdão de Relação 2041/2021 - Plenário

Acórdão de Relação

BRUNO DANTAS

Adoto como relatório o despacho que fundamentou a concessão da medida cautelar ora em apreciação (peça 18) : 
"Trata-se de representação, com pedido de adoção de medida cautelar, formulada pela empresa Dupla Incorporações e Construções Ltda., acerca de possíveis irregularidades na Tomada de Preços 006/2020, conduzida pelo município de Santa Maria da Boa Vista/PE, cujo objeto é a contratação de empresa para execução de obras e serviços de engenharia relativos à regularização de subleito em vias não pavimentadas na zona rural do município.
2.	As obras serão custeadas com recursos advindos do Contrato de Repasse Siafi/Siconv 893141/2019, firmado entre o Ministério do Desenvolvimento Regional (MDR) e o município no valor de R$ 773.932,00, sendo R$ 764.000,00 às custas da União e R$ 9.932,00 a título de contrapartida.
3.	O valor orçado para a execução dos serviços foi de R$ 694.015,08.
4.	Após a abertura das propostas, foi desclassificada a de menor valor (R$ 464.272,25) , apresentada pela representante. A proposta declarada vencedora foi a da empresa Motiva Construções e Serviços Eireli, no valor de R$ 603.675,89.
5.	Até o presente momento, não há indícios de que o certame tenha sido homologado ou de que o contrato tenha sido assinado. Chamo atenção, contudo, ao fato de não ter sido possível localizar, na internet, publicação de qualquer ato da comissão de licitação, nem mesmo daqueles que, de acordo com a peça inicial da representação, já teriam sido consumados.
6.	Em resumo, a representante alega que sua proposta teria sido indevidamente desclassificada, em razão de não ter corrigido a composição do Subitem 2.1 - Locação de Container durante a fase recursal. Argumenta que essa composição, além de não constar na planilha orçamentária da Prefeitura, não teria sido anteriormente questionada pela comissão de licitação.
7.	Argui, ainda, que a comissão de licitação não teria proferido o julgamento das propostas, o que infringiria o princípio da legalidade.
8.	Diante desse cenário, a representante solicita a adoção de medida cautelar, inaudita altera parte, para suspender os atos relacionados à Tomada de Preços 006/2020, obstando a contratação da empresa declarada vencedora ou o início da execução contratual até decisão de mérito desta Corte.
9.	Em sua análise, a Selog propõe o conhecimento da representação e o deferimento da medida cautelar, em razão de estarem caracterizados os pressupostos da plausibilidade do direito invocado e do risco de ineficácia da decisão de mérito (peça 15) .
10.	Concordo com a análise empreendida pela unidade instrutora.
11.	Em sede de exame sumário, os elementos constantes nos autos (ata de julgamento, planilha orçamentária da prefeitura e Sinapi) corroboram as alegações da representante no sentido de que teria sido indevida sua desclassificação.
12.	Em acréscimo, comento que a locação dos três contêineres totalizava R$ 1.800,90 no orçamento da prefeitura, representando 0,2% do valor total estimado para a obra.
13.	Há indícios, portanto, de que o subitem que ensejou a desclassificação da empresa Dupla seja de baixa materialidade no contexto total do empreendimento. Entretanto, não identifiquei no processo o valor proposto pela empresa para esse item, informação que seria necessária a fim de se confirmar esse indício.
14.	Diante desse cenário, e considerando que as informações trazidas pela representante indicam que o contrato está na iminência de ser assinado, faz-se pertinente a adoção da medida cautelar pleiteada, sem a oitiva prévia da parte.
15.	Ante o exposto, DECIDO:
15.1.	conhecer da representação, satisfeitos os requisitos de admissibilidade constantes no art. 113, § 1º, da Lei 8.666/1993, c/c os arts. 235 e 237, VIIVII, do Regimento Interno deste Tribunal, e no art. 103, § 1º, da Resolução-TCU 259/2014;
15.2.	com fundamento no art. 276, caput, do Regimento Interno do TCU, deferir o pedido de adoção de medida cautelar a fim de determinar ao município de Santa Maria da Boa Vista/PE que suspenda a Tomada de Preços 006/2020, cujo objeto é a "contratação de empresa para execução de obras e serviços de engenharia relativos à regularização de subleito em vias não pavimentadas na zona rural do município", no valor estimado de R$ 694.015,08, com recursos do Contrato de Repasse MDR  893141, bem como os atos dela decorrentes, inclusive relativos à contratação, até que este Tribunal se pronuncie quanto ao mérito das questões tratadas neste processo, alertando-o quanto à possibilidade de o Tribunal vir a tornar definitivos os efeitos da determinação cautelar;
15.3.	com fundamento no art. 276, § 3º, do Regimento Interno do TCU, realizar a oitiva do município de Santa Maria da Boa Vista/PE para que, no prazo de 15 (quinze) dias, manifeste-se sobre os indícios de que tenha sido indevida a desclassificação da empresa Dupla  Incorporações e Construções Ltda. no âmbito da Tomada de Preços 006/2020, em especial, considerando que:
15.3.1.	não foi dada à empresa Dupla Incorporações e Construções Ltda. a oportunidade de ajustar eventual incorreção na composição do subitem 2.1 - Locação de Contêiner, já que esse item não havia sido objeto de restrição na ata de reunião para abertura e julgamento dos envelopes de habilitação e proposta de preço relativa à Tomada de Preços 006/2020 (peça 8) ;
15.3.2.	foi exigida da licitante Dupla Incorporações e Construções Ltda. a apresentação da composição de custos referente ao subitem 2.1 - Locação de Contêiner em desacordo com a especificação técnica de insumo do código 10775 do Sinapi;
15.3.3.	 há indícios de que o subitem 2.1 - Locação de Contêiner, que ensejou a aludida desclassificação, possui baixa materialidade frente ao valor total da proposta;
15.3.4.	com fundamento no art. 250, inciso V, do Regimento Interno do TCU, realizar a oitiva do município de Santa Maria da Boa Vista/PE para que se manifeste acerca dos demais fatos de que trata a representação, em especial, sobre a alegação de que o presidente da Comissão de Licitação não teria proferido julgamento da Tomada de Preços 006/2020, o que infringiria o princípio da legalidade;
15.4.	dar ciência deste despacho à representante;
15.5.	dar ciência deste despacho, da instrução à peça 15 e da representação inicial (peça 1) ao município de Santa Maria da Boa Vista/PE."
	É o relatório.

Kleber da Rocha Mendes (OAB/SE 8708), representando Dupla Incorporações e Construções Ltda.

Não atuou.

REPRESENTAÇÃO. POSSÍVEIS IRREGULARIDADES EM TOMADA DE PREÇOS. DESCLASSIFICAÇÃO INDEVIDA. ADOÇÃO DE MEDIDA CAUTELAR. OITIVAS.

REPRESENTAÇÃO (REPR)

Secretaria de Fiscalização de Infraestrutura Urbana (SeinfraUrbana).

Trata-se de representação, com pedido de adoção de medida cautelar, formulada pela empresa Dupla Incorporações e Construções Ltda., acerca de possíveis irregularidades na Tomada de Preços 006/2020, conduzida pelo município de Santa Maria da Boa Vista/PE, cujo objeto é a contratação de empresa para execução de obras e serviços de engenharia relativos à regularização de subleito em vias não pavimentadas na zona rural do município.
2.	Em síntese, a representante alega que sua proposta teria sido indevidamente desclassificada, em razão de não ter corrigido a composição do Subitem 2.1 - Locação de Container durante a fase recursal. Argumenta que essa composição, além de não constar na planilha orçamentária da Prefeitura, não teria sido anteriormente questionada pela comissão de licitação.
Argui, ainda, que a comissão de licitação não teria proferido o julgamento das propostas, o que infringiria o princípio da legalidade.
Diante desse cenário, a representante solicita a adoção de medida cautelar, inaudita altera parte, para suspender os atos relacionados à Tomada de Preços 006/2020, obstando a contratação da empresa declarada vencedora ou o início da execução contratual até decisão de mérito desta Corte.
Em sua análise, a Selog propõe o conhecimento da representação e o deferimento da medida cautelar, em razão de estarem caracterizados os pressupostos da plausibilidade do direito invocado e do risco de ineficácia da decisão de mérito (peça 15) .
6.	A partir das razões de decidir apresentadas no despacho transcrito no relatório precedente, adotei a medida cautelar sugerida, determinando a realização de oitiva.
Ante o exposto, com fundamento no art. 276, § 1º, do Regimento Interno do TCU, VOTO por que seja adotada a decisão que ora submeto à apreciação deste Colegiado.
TCU, Sala das Sessões Ministro Luciano Brandão Alves de Souza, em 20 de janeiro de 2021.
Ministro BRUNO DANTAS
Relator